臺灣橋頭地方法院刑事判決　
111年度交訴字第36號
公  訴  人  臺灣橋頭地方檢察署檢察官
被      告  王健霖




上列被告因公共危險等案件，經檢察官提起公訴（110年度偵字
第11920號），被告於準備程序中就被訴事實為有罪之陳述，經
告以簡式審判之旨，並聽取意見後，經本院合議庭裁定由受命法
官獨任行簡式審判程序，本院判決如下：
    主  文
王健霖犯肇事致人傷害逃逸罪，處有期徒刑柒月。
    犯罪事實
一、王健霖於民國110年7 月3日晚上7 時50分許，騎乘車牌號碼
    000-000號普通重型機車，沿高雄市○○區○○路由西往東方向
    行駛，行經該路段與○○○路交岔路口，欲進入上開交岔路口
    時（下稱案發地點），本應注意機車行駛至交岔路口，其行
    進應遵守燈光號誌之指揮，且圓形紅燈表示禁止通行，車輛
    不得超越停止線或進入路口，而依當時雖為夜間，但天候晴
    、有照明光線，路面鋪裝柏油、無缺陷，亦無障礙物，視距
    良好，並無不能注意之情事；詎其竟疏未注意該路口號誌之
    指示，於其行向號誌仍顯示圓形紅燈，即貿然自高雄市○○區
    ○○路由西往東直行進入案發地點，適程○○騎乘車牌號碼000-
    0000號普通重型機車，由高雄市○○區○○○路由南往北方向行
    駛，行至案發地點，兩車因而發生碰撞，致程○○人、車倒地
    ，因而受有左手肘挫傷擦傷、左手挫傷擦傷、左膝部挫傷擦
    傷、左小腿挫傷擦傷、左側髖部挫傷擦傷（起訴書漏載，業
    經檢察官當庭補充）之傷害（王健霖所涉汽車駕駛人無駕駛
    執照駕車過失傷害部分，業據程○○撤回告訴，由本院另為公
    訴不受理）。詎王健霖明知已肇事致人受傷，僅短暫停留案
    發地點附近查看，然未報警、呼叫救護車、等候員警或救護
    人員到場處理，亦未留下任何聯繫資料，未經程○○同意，隨
    即基於肇事逃逸之犯意，逕自騎乘上開機車離開現場而逃逸
    。嗣經警據報前往現場處理，並調閱案發現場附近監視器錄
    影畫面，因而循線查悉上情。
二、案經程○○訴由高雄市政府警察局楠梓分局報告臺灣橋頭地方
    檢察署檢察官偵查起訴。 
    理  由
一、按除被告所犯為死刑、無期徒刑、最輕本刑為3 年以上有期
    徒刑之罪或高等法院管轄第1 審案件者外，於第273 條第1
    項程序進行中，被告先就被訴事實為有罪之陳述時，審判長
    得告知被告簡式審判程序之旨，並聽取當事人、代理人、辯
    護人及輔佐人之意見後，裁定進行簡式審判程序；除簡式審
    判程序、簡易程序及第376 條第1 項第1 款、第2 款所列之
    罪之案件外，第一審應行合議審判，刑事訴訟法第273 條之
    1 第1 項、第284 條之1 分別定有明文。本件被告王健霖所
    犯係死刑、無期徒刑、最輕本刑為3 年以上有期徒刑之罪或
    高等法院管轄第一審案件以外之罪，並於本院行準備程序時
    就被訴事實為有罪之陳述，本院合議庭依前揭規定，經評議
    結果，裁定改由受命法官獨任行簡式審判程序進行審理，是
    本件之證據調查，依刑事訴訟法第273 條之2 規定，不受同
    法第159 條第1 項、第161 條之2 、第161 條之3 、第163
    條之1 及第164 條至第170 條規定之限制，合先敘明。
二、認定犯罪事實所憑證據及理由
  ㈠上開犯罪事實，業據被告於本院準備程序及審判程序坦承不
    諱（見審交訴卷第51頁；交訴卷第393頁、第428頁、第435
    頁），核與證人即告訴人程○○於警詢所述相符（見警卷第9
    頁至第12頁、第25頁至第26頁），並有道路交通事故現場圖
    （見警卷第18頁至第19頁）、道路交通事故調查報告表㈠、㈡
    （見警卷第20頁至第24頁）、案發現場附近之監視器錄影畫
    面（見警卷第36頁至第37頁）、案發現場、車損及被害人傷
    勢照片（見警卷第31頁至第34頁；交訴卷第33頁至第71頁）
    、告訴人之健仁醫院診斷證明書（見警卷第15頁）、告訴人
    所騎乘之車牌號碼000-0000號普通重型機車車輛詳細資料報
    表（見警卷第39頁）、被告所騎乘之車牌號碼000-000 號普
    通重型機車詳細資料報表（見警卷第38頁）、高雄市政府警
    察局舉發違反道路交通管理事件通知單（見警卷第42頁）附
    卷可稽，復經本院勘驗案發地點附近之路口監視器錄影明確
    ，有本院勘驗筆錄及擷圖在卷可參（見交訴卷第393頁至第3
    94頁、第397頁至第417頁），洵堪認定。
　㈡按汽車行駛至交岔路口，其行進、轉彎應遵守燈光號誌；又
    行車管制號誌如係圓形紅燈，則車輛面對圓形紅燈表示禁止
    通行，不得超越停止線或進入路口，道路交通安全規則第10
    2條第1項第1款、道路交通標誌標線號誌設置規則第206條第
    5款第1目分別訂有明文。被告案發時雖遭吊銷駕照，有其駕
    駛執照查詢資料在卷可稽（見警卷第40頁），然被告自承知
    悉上開交通規則之規定（見交訴卷第393頁），則其騎乘機
    車行至案發地點，自應注意上開規定，而依當時情形雖為夜
    間，但天候晴、有照明光線，路面鋪裝柏油、無缺陷，亦無
    障礙物，視距良好，並無不能注意之情事，有道路交通事故
    調查報告表（一）在卷可憑（見警卷第20頁至第21頁），竟
    疏未遵守前揭規定，俟綠燈亮起後始駛入案發地點，反而於
    其行向號誌仍顯示圓形紅燈之情形下，即貿然直行進入案發
    地點，致依號誌直行之告訴人機車與被告機車發生碰撞而人
    、車倒地，被告之駕駛行為自有過失。又被告之過失行為既
    係造成告訴人人、車倒地，而受有上開傷害之直接原因，則
    被告之過失行為與告訴人所受之傷害間，亦有相當因果關係
    。
　㈢綜上所述，足認被告之任意性自白與事實相符，洵堪採信。
    本案事證明確，被告上開犯行，堪以認定，應予依法論科。
三、論罪科刑 
　㈠核被告所為，係犯刑法第185條之4第1項前段之肇事致人傷害
    逃逸罪。
　㈡按被告之「累犯事實」，係對被告不利之事項，且基於刑法
    特別預防之刑事政策，此係被告個人加重刑罰之前提事實，
    單純為被告特別惡性之評價，與實體公平正義之維護並無直
    接與密切關聯，尚非法院應依職權調查之範圍，自應由檢察
    官負主張及指出證明方法之實質舉證責任，檢察官所提出之
    相關證據資料，應經嚴格證明程序，即須有證據能力並經合
    法調查，方能採為裁判基礎。如此被告始能具體行使其防禦
    權，俾符合當事人對等及武器平等原則，而能落實中立審判
    之本旨及保障被告受公平審判之權利（最高法院110年度台
    上大字第5660號裁定、110年度臺上字第5660號判決意旨參
    照）。查本件起訴書雖有記載被告構成累犯之事實及請求本
    院依刑法第47條第1項規定加重被告之刑，然檢察官於本院
    審判程序陳明就被告構成累犯之前科，不請求依刑法第47條
    第1項加重其刑，僅請求作為刑法第57條量刑審酌等語（見
    交訴卷第436頁），揆諸前開裁判意旨，本院自無從依刑法
    第47條第1項規定加重被告之刑，而僅將被告相關前科紀錄
    列入刑法第57條第5款之量刑審酌事項（詳後述），合先敘
    明。
　㈢爰審酌被告前有多次不能安全駕駛動力交通工具、施用毒品
    等前科，有臺灣高等法院被告前案紀錄表（見交訴卷第377
    頁至第383頁）在卷可稽，素行非佳，本件因疏未注意交通
    規則而過失肇事，致告訴人受有前開傷勢，復於肇事後，不
    思報警、呼叫救護車、等候員警或救護人員到場處理，亦未
    留下任何聯繫資料，未經告訴人同意，逕行騎乘機車離開現
    場，置告訴人之生命、身體之安全於不顧，實值非難；再衡
    酌被告於本院審理期間，一度否認犯行，及告訴人所受之上
    開傷勢狀況，被告雖已與告訴人達成調解，並據告訴人撤回
    過失傷害部分之告訴，但被告僅賠償第1期款項，而未繼續
    按期賠償款項，有本院調解筆錄、告訴人之刑事陳報狀及本
    院111年9月14日辦理刑事案件電話紀錄查詢表在卷可參（見
    審交訴卷第71頁至第72頁；交訴卷第225頁、第371頁），被
    告於此亦自承僅賠償第1期款項（見交訴卷第292頁、第393
    頁），其犯後態度難謂良好；參酌被告自述○○○○之智識程度
    ，○○○○○○○○○○之工作，○○○○○0,000○，○○○○○○之家庭生活狀
    況（見交訴卷第436頁被告於本院審判程序所述）等一切情
    狀，量處如主文所示之刑。
據上論斷，應依刑事訴訟法第273條之1第1項、第299條第1 項前
段，刑法第185條之4第1 項前段，判決如主文。
本案經檢察官靳隆坤提起公訴，檢察官梁詠鈞、鍾葦怡到庭執行
職務。
中    華    民    國   111    年    11    月   25     日
                  刑事第三庭  法  官  翁碧玲
以上正本證明與原本無異。
如不服本判決應於收受送達後20日內向本院提出上訴書狀，並應
敘述具體理由；如未敘述上訴理由者，應於上訴期間屆滿後20日
內向本院補提理由書（均須按他造當事人之人數附繕本）「切勿
逕送上級法院」。
中　　華　　民　　國　　111 　年　　11　　月　　25　　日
　　　　　　　　　　　　　　　書記官  武凱葳　　　　　　
附錄本案論罪科刑法條
中華民國刑法第185條之4
駕駛動力交通工具發生交通事故，致人傷害而逃逸者，處六月以
上五年以下有期徒刑；致人於死或重傷而逃逸者，處一年以上七
年以下有期徒刑。
犯前項之罪，駕駛人於發生交通事故致人死傷係無過失者，減輕
或免除其刑。